臺灣高等法院刑事判決　　　　　　　　　　　　　九十二年度上訴字第四一一八號
　　上　訴　人　乙○○
　　即　被　告
　　選任辯護人　戴端娜　律師
右上訴人因強盜等案件，不服臺灣板橋地方法院九十二年度訴字第五八五號，中華民
國九十二年九月二十四日第一審關於強盜部分之判決（起訴案號：臺灣板橋地方法院
檢察署九十一年度偵字第一八六四號），提起上訴，本院判決如左：
    主      文
上訴駁回。
    事      實
一、乙○○、丙○○（起訴書誤載為蔡育睿，檢察官偵查中）與綽號「阿輝」之不詳
    姓名年籍成年男子，基於共同意圖為自己不法所有之犯意聯絡，於民國九十年五
    月二十四日凌晨一時許，結夥三人，共同攜帶丙○○所有客觀上具有危險性可為
    兇器使用之開山刀一把，由乙○○駕駛車號ＬＳ—一八四七號自用小客車搭載丙○○及「阿輝」前往臺北縣新莊市○○路五五九號「尚陽超市」，俟抵達後，乙○○與丙○○、「阿輝」先戴上安全帽及手套，由乙○○在自小客車駕駛座上把
    風接應，丙○○則持前揭開山刀與「阿輝」進入「尚陽超市」內，以開山刀抵在
    甲○○背部，將甲○○押入上開自小客車後座，由丙○○、「阿輝」分別坐於甲○○左右側，丙○○指示乙○○開車離開，並以膠帶貼住甲○○嘴巴，致使甲○○不能抗拒，由丙○○強行將甲○○置於口袋內之皮包（內有現金新臺幣《下同
    》六千元《起訴書誤載為七千元》、國民
    取走後，即令甲○○下車，乙○○與丙○○、「阿輝」強行取得上開財物得手後
    ，由乙○○分得現金一千五百元及甲○○之國
二、案經彰化縣警察局溪湖分局報告臺灣彰化地方法院檢察署檢察官呈請臺灣高等法
    院檢察署檢察長令轉臺灣板橋地方法院檢察署檢察官偵查起訴。
    理      由
一、訊據被告乙○○，固坦承夥同丙○○及「阿輝」於右揭時間前往「尚陽超市」之
    事實，然矢口否認與丙○○及「阿輝」共同強盜之行為，並以當天丙○○並未表
    示要前往「尚陽超市」搶劫，僅稱要教訓甲○○，渠只是單純載丙○○前往，渠
    於當天並未拿到任何錢，至第二天向丙○○催討債務時，始由丙○○交付款項，
    而國民
    云云置辯。經查：
    (一)甲○○於右揭時間「尚陽超市」工作時，丙○○與不詳姓名男子頭戴安全帽進
      入後，由丙○○持開山刀將之押入停置在外由頭戴安全帽即被告乙○○所駕駛
      之車輛內，以膠帶貼住其嘴部後，於車輛前進時，由丙○○強行取走其身上皮
      包一只（內有六千元、國民
      ，業據被害人甲○○於警詢、偵查及原審時指述明確（警局二四八五號卷第十
      、十一頁；偵一八六四號卷第六頁；原審卷第四九頁反面至第五一頁），核與
      共犯丙○○於警詢時供述情節相符（偵四七三七號卷第二九至三一頁），並有
      贓物認領保管收據在卷在稽（警局二四八五號卷第二五頁），復據被告乙○○
      坦承確有駕駛車輛與丙○○及「阿輝」前往「尚陽超市」之行為，自足徵被害
      人甲○○於警詢及偵審中所為遭人取走身上所攜帶內置右財物皮包之指述，確
      與事實相符。
    (二)被害人甲○○所有右揭皮包，查係於遭丙○○持開山刀將之押入由被告乙○○
      所駕駛車輛內，再由丙○○強行取走，業據共犯丙○○於右開警詢時供述明確
      ，固非屬在檢察官偵查或法院所為陳述，然丙○○嗣於偵審中經傳喚暨經本院
      命警執行拘提結果，因涉案逃匿而未到庭（本院卷第九五頁拘提報告書），且
      核其於警詢時所為供述內容，亦與被害人甲○○於警詢及偵審程序就遭人劫取
      財物經過情形所為陳述相符，是則丙○○於警詢時所為上開陳述，符於刑事訴
      訟法第一百五十九條之三第三款規定之情形，得援為本案之證據而為被害人甲○○所為指述之佐證，自足以證明被害人甲○○所為渠遭人以右揭方法強行取
      走財物之指述確屬真實。
    (三)被告乙○○雖否認知悉丙○○自始即意在劫取財物，且稱渠於警詢時所製作之
      筆錄並無證據能力云云。惟查：
      (1)被告乙○○於九十年七月五日在警察機關所製作之筆錄（警局二三七一號卷
        第二至九頁），經本院調取該次訊問錄音帶勘驗結果，固呈現由被告乙○○
        依筆錄所載內容逐字唸出之情形（本院卷第九十頁勘驗筆錄）。惟按警察機
        關製作筆錄時需予以錄音，查係基於為擔保受訊問人確係出於自由意思暨內
        容與供述相符之目的而設，本件被告乙○○係先由警察與之談話後再行製作
        筆錄，業據被告乙○○於本院陳述明確（本院卷第八八頁），而經勘驗警詢
        錄音帶結果，亦確係先由警員與被告乙○○談話，其後始就筆錄內容錄音無
        誤，而依被告乙○○於製作筆錄前與警員談話內容，其中被告乙○○曾提及
        「所查到證件是搶來」、「丙○○拿刀」、「一千五，開車的比較少」等與
        本件被害人甲○○遭劫取財物過程相關之事，足徵筆錄上關於被告乙○○參
        與強盜行為之記載並非製作筆錄者之杜撰或於違背受訊人意思自由狀態下所
        為，且被告乙○○於本院亦供稱「警察寫筆錄過程，我與警察面對面坐著，
        大約隔半公尺，我看得到筆錄內容。」等語（本院卷第九一頁），是依本院
        上開勘驗錄音帶內容結果，被告乙○○於製作筆錄前與警員對談時既確曾言
        及與本件所涉強盜行為相關事宜，且警員製作筆錄時，內容復為被告乙○○
        所得視及，自足以確信警詢筆錄就參與本件強盜行為所為敘述係出於其自由
        意思，雖警員未於製作筆錄時同時錄音，然尚不得以製作筆錄完成後始由被
        告乙○○逐字唸出實施錄音，遽認被告乙○○之警詢筆錄無證據能力。
      (2)據被告乙○○於警詢時供稱「我開著一部自小客，顏色深藍色，車號已忘記
        ，載著丙○○及阿輝男子，於九十年五月二十四日一時許，在臺北縣新莊市
        ○○路五五九號尚陽超市，我將車輛停好，我們三人各戴安全帽（全罩式）
        及手套，由我在車上把風。丙○○持開山刀，及阿輝（徒手）二人進入尚陽
        超商內，由丙○○持刀架在甲○○脖子上強押甲○○到車上，我將車開走，
        然後丙○○動手搜刮甲○○身上財物皮包一個，內有現金七千元左右及相關
        尚陽超市強盜甲○○財物，問我要不要，我說好。」、「我分得一千五百元
        ，其餘由丙○○和阿輝朋分花用。做案工具自小客車牌號不詳，由丙○○提
        供，開山刀一支是丙○○準備，安全帽及手套各人準備，我已將該頂安全帽
        丟棄，手套也丟棄，丟在何處我不記得，犯案所得現金已花完了。」（警局
        二三七一號卷第七、八頁），且於偵查中供稱「到達後，他們二人進去，我
        在車上，我看到丙○○從他身上拿出二十幾公分的刀進去後，丙○○用手壓
        著甲○○的頭，將甲○○壓進車子後座，再和阿輝二人壓著甲○○的手搶了
        甲○○七千多元和
        年六月中旬月底前後二次我們一起去新泰路大哥大庭園超市ＫＴＶ唱歌，我
        先付錢，付了二千六百元，他應該付一半，他說要還我。」（偵四七三七號
        卷第二一、二二頁），與共犯丙○○於警詢時所為供述內容（偵四七三七號
        卷第二九至三一頁）暨被害人甲○○右揭警詢及偵審中之指述相核結果，雖
        丙○○在車上所取得皮包內實際放置款項為六千元，故被告乙○○關於款項
        部分所為供述與事實尚屬有間，然其餘如何致使甲○○不能抗拒而取得財物
        之過程，則屬一致，從而被告乙○○確有參與丙○○與「阿輝」強行取走甲○○財物行為至明。
      (3)被告乙○○雖稱不知丙○○前往「尚陽超市」之目的在於強盜財物，且於偵
        查及原審辯稱因丙○○曾與甲○○發生爭執，乃前往教訓甲○○，所分得一
        千五百元係甲○○清償前積欠債務云云。惟查，被害人甲○○與丙○○間並
        無過節，業據被害人甲○○於原審陳述明確（原審卷第五十頁反面），且依
        丙○○於警詢時所為「因我在該店內賭博玩具輸了很多錢，心有不滿，並由
        我提議策劃行搶。」、「原本只是持刀尋覓對象行搶，剛好行經尚陽超市，
        心有不甘，就夥同乙○○及阿輝行搶。」供述（偵四七三七號卷第三十、三
        一頁），亦未言及曾與甲○○發生爭執而意在教訓之情事。況依右揭事證，
        被告乙○○與丙○○及「阿輝」於抵達「尚陽超市」後，隨即戴上安全帽，
        並由丙○○持開山刀與「阿輝」進入將甲○○押入被告乙○○所駕駛車輛內
        ，被告乙○○隨即駕駛車輛前進，其間再由丙○○強行將甲○○所攜帶皮包
        取走後，即令甲○○下車，核該過程，益足徵被告乙○○與丙○○、「阿輝
        」前往「尚陽超市」之目的並非教訓甲○○而在於取得財物至明；又丙○○
        所取得甲○○財物，其中國民
        理行動電話使用，業據證人王信智於原審另案供稱「（向乙○○收受甲○○
        的
        廣告，他們說要十個人的資料，我有問乙○○是否是他朋友的，他說是，所
        以我才幫他辦。」、「（你在何處跟他拿）在查獲前二天即九十年七月二日
        ，於臺北縣中和市附近的加油站拿的。」（原審易字三三七０號王信智恐嚇
        取財等案件6.審判筆錄），佐之證人王信智於該期日所為渠曾於九十年
        六月底，在丙○○住處取得何權源之國民
        被告乙○○早於九十年六月底之前業已持有甲○○之國民
        並非於九十年七月二日始向丙○○取得轉交王信智，且依前開勘驗警詢錄音
        內容結果，被告乙○○確曾自承因開車而由丙○○交付一千五百元，其後於
        偵審程序亦供稱曾受收一千五百元無訛，其於丙○○於九十年五月二十四日
        劫得甲○○財物後，行為時所具有不法所有之意圖，至屬灼然。被告乙○○
        雖未實際著手劫取甲○○財物，然其與丙○○、「阿輝」就強盜甲○○財物
        行為具有犯意聯絡及行為分擔，為共同正犯，仍應對於共犯全部實施之行為
        負刑事責任。
    綜右事證，被告乙○○所為否認犯罪之辯解，核屬卸責之詞，並不足採信，被告
    右揭犯罪行為，已經證明，應依法論科。
二、被告乙○○與丙○○及綽號「阿輝」之不詳姓名年籍之成年男子共同攜帶丙○○
    所有客觀上可為兇器使用具危險性之開山刀一把，以強暴方式致使甲○○不能抗
    拒，而取其財物，行為時係犯懲治盜匪條例第五條第一項第一款盜匪罪，惟被告
    乙○○行為後，懲治盜匪條例業於九十一年一月三十日經總統公布廢止，刑法第
    三百三十條亦於同日經總統公布施行，並同時於同年二月一日分別失效及生效，
    因懲治盜匪條例於廢止前仍為有效，並非溯及失效，經將懲治盜匪條例第五條第
    一項第一款「意圖為自己或第三人不法所有，以強暴、脅迫、藥劑、催眠術或他
    法，致使不能抗拒而取他人之物或使其交付者，處無期徒刑或七年以上有期徒刑
    。」規定與修正後刑法第三百三十條第一項「犯強盜罪而有第三百二十一條第一
    項各款情形之一者，處七年以上有期徒刑。」規定比較結果，以修正後刑法第三
    百三十條第一項之規定較有利於被告，依刑法第二條第一項但書之規定，應適用
    最有利於行為人即修正後刑法第三百三十條第一項加重強盜罪，公訴意旨認被告
    係犯刑法第三百二十八條之罪，顯係誤引。被告乙○○與丙○○及綽號「阿輝」
    之成年男子就結夥三人以上攜帶兇器強盜行為具有犯意聯絡及行為分擔，為共同
    正犯。
三、原審法院經審理結果，認被告乙○○犯加重強盜罪部分，事證明確，援引刑法第
    二條第一項但書、第二十八條、第三百三十條第一項規定，判處被告乙○○有期
    徒刑七年二月，並以實施右揭犯罪行為時所使用之開山刀一把，雖係共同正犯丙○○所有，然因丙○○於警詢時已供陳丟棄滅失在卷，故亦不予宣告沒收。經核
    原審關於該部分判決之認事用法均無不當或違法，量刑亦屬妥適，被告乙○○空
    言否認具有強盜犯意，指摘原審判決不當而提起上訴，為無理由，應予駁回。
據上論斷，應依刑事訴訟法第三百六十八條判決如主文。
本案經檢察官張啟彬到庭執行職務
中　　華　　民　　國  　　九十三  　　年      二      月     二十四   　日
                            臺灣高等法院刑事第十九庭
                                審判長法  官  許  國  宏
                                      法  官  洪  光  燦
                                      法  官  林  勤  純
右正本證明與原本無異。
如不服本判決應於收受送達後十日內向本院提出上訴書狀，未附理由時應於提起上訴
後十日內向本院補提上訴理由書狀（均應按他造人數提出繕本）。
                                      書記官  葉  瑩  庭
中　　華　　民　　國　　  九十三　  　年      二      月     二十四     日
附錄本案論罪科刑法條全文
刑法第三百三十條
犯強盜罪而有第三百二十一條第一項各款情形之一者，處七年以上有期徒刑。
前項之未遂犯罰之。
刑法第三百二十一條
犯竊盜罪而有左列情形之一者，處六月以上五年以下有期徒刑：
一  於夜間侵入住宅或有人居住之建築物、船艦，或隱匿其內而犯之者。
二  毀越門扇、牆垣或其他安全設備而犯之者。
三  攜帶兇器而犯之者。
四  結夥三人以上而犯之者。
五  乘火災、水災或其他災害之際而犯之者。
六  在車站或埠頭而犯之者。
前項之未遂罰之。
